【裁判字號】    97,中簡上,982
【裁判日期】    971230
【裁判案由】    傷害
【裁判全文】
臺灣臺中地方法院刑事判決  97年度中簡上字第982號
上  訴  人
即  被  告  甲○○
上  訴  人
即  被  告  丁○○
上列上訴人因被告等傷害等案件，不服本院臺中簡易庭97年度中
簡字第3108號中華民國97年9月30日第一審簡易判決（聲請簡易
處刑案號：臺灣臺中地方法院檢察署97年度偵字第19769號），
提起上訴，本院合議庭就被告甲○○部分，為第二審判決；就被
告丁○○部分，本院合議庭認不得以簡易判決處刑，逕改依通常
程序為第一審判決如下：
    主  文
原判決關於丁○○部分撤銷。
丁○○無罪。
其餘上訴駁回。
    事  實
一、緣甲○○之女兒戴曾美淑前於民國95年間，經由代書丁○○
    仲介買受4筆土地，惟甲○○不滿丁○○竟未依買賣契約之
    約定辦理移轉登記，且之後置之不理，竟於97年8月6日上午
    9時15分許，前往臺中市○○區○○路2段227號丁○○之住
    處前，基於傷害故意，持路旁他人所有之棒球棒1枝，毆打
    丁○○之左胸，丁○○因而跌倒在地，甲○○仍持續揮打丁○○，丁○○即基於正當防衛之意思，動口咬甲○○之右手
    腕，致丁○○受有左胸壁挫傷併左側第九肋骨骨裂、右手肘
    及前臂挫傷併瘀青、皮下出血及撕裂傷、左手及前臂挫傷併
    皮下出血、瘀青及淺層撕裂傷之傷害。
二、案經丁○○訴由臺中巿警察局第四分局報告臺灣臺中地方法
    院檢察署檢察官偵查起訴。
    理  由
壹、證據能力方面：
    按被告以外之人於審判外之言詞或書面陳述，除法律有規定
    者外，不得作為證據，刑事訴訟法第159條固定有明文，惟
    被告以外之人於審判外之陳述，雖不符同法第159條之1至之
    4規定，而經當事人於審判程序同意作為證據，法院審酌該
    言詞陳述或書面陳述作成時之情況，認為適當者，亦得為證
    據；又當事人、代理人或辯護人於法院調查證據時，知有第
    159條第1項不得為證據之情形，而未於言詞辯論終結前聲明
    異議者，視為有前項之同意，同法第159條之5亦定有明文。
    查本判決所引用之下列各項證據方法之證據能力，被告2人
    及檢察官於本院準備程序時均表示無意見，並同意作為證據
    ，且於本院審理中調查證據時，知有刑事訴訟法第159條第1
    項不得為證據之情形，亦未於言詞辯論終結前聲明異議，且
    本院審酌該等證據作成之客觀情況均無不當，並無不宜作為
    證據之情事，則依刑事訴訟法第159條之5之規定，認均具有
    證據能力，合先敘明。
貳、認定被告甲○○犯罪事實之證據與理由：
一、訊據上訴人即被告甲○○固坦承其於上揭時、地因其女兒買
    受土地登記糾紛與告訴人即被告丁○○發生肢體衝突之事實
    ，惟上訴理由仍辯稱：是因先遭丁○○持手機毆打胸部，才
    持路旁他人所有之棒球棒還擊，但還沒打下去就被丁○○搶
    走，然後2人就一起倒在地上翻滾約半小時，打架雖然不對
    ，但原審量刑過重云云。惟查：
（一）被告甲○○已坦承其於上揭時、地與告訴人丁○○發生肢
      體衝突，且有手持棒球棒等情，雖辯稱：是因先遭丁○○
      持手機毆打胸部才持路旁他人所有之棒球棒還擊，但還沒
      打下去就被丁○○搶走云云，此為被害人丁○○所嚴詞否
      認，且依證人即當天據報前往處理之警員劉彥成到庭證稱
      ：本件傷害糾紛係伊前往現場處理，到場後見到丁○○被
      甲○○用棒球棒勒住上半身，壓倒在地，伊將2人拉開隔
      離後，他們互相指摘，身上各有一些血跡等語（參見本院
      卷第38頁至第39頁筆錄），可徵，被告甲○○辯稱：伊所
      持之棒球棒被丁○○搶走，伊沒有拿該球棒打丁○○云云
      ，因證人丙○○○○到場後，被告甲○○仍持棒球棒將告
      訴人丁○○壓倒在地等語，其辯稱該球棒已遭丁○○搶走
      ，沒有拿該球棒打人云云，顯係卸責之詞。
（二）而告訴人丁○○遭被告甲○○持棒球棒加以傷害之情，業
      迭據其於警詢、偵訊、原審及本院審理時指訴綦詳，且依
      告訴人丁○○因此受有左胸壁挫傷併左側第九肋骨骨裂、
      右手肘及前臂挫傷併瘀青、皮下出血及撕裂傷、左手及前
      臂挫傷併皮下出血、瘀青及淺層撕裂傷之傷害，此有林新
      醫院於97年8月6日出具之診斷證明書1在卷可稽，可徵，
      告訴人丁○○指訴其遭被告甲○○持棒球棒毆傷，與其所
      受傷勢及證人丙○○○○上揭證述相合，而足堪憑採。
（三）至於被告甲○○辯稱：是因先遭丁○○持手機毆擊胸部才
      會持棒球棒還擊云云，此為丁○○嚴詞否認，觀之被告同
      日驗傷之診斷證明書所載傷勢僅受有：「右手腕背面撕裂
      傷，病患聲稱是咬傷」之傷害，此有林新醫院於97年8月6
      日出具之診斷證明書1紙在卷可參，衡情，若丁○○當時
      手上持有手機，在遭被告甲○○持棒球棒毆擊時，當可用
      以還擊，被告甲○○所受的傷勢不應該只有咬傷，從而，
      並無證據證明被告甲○○有遭丁○○持手機毆擊胸部，被
      告上揭辯詞應屬委責之詞，無足憑採。
（四）此外並有棒球棒1支扣案可憑。
二、綜上所述，足證告訴人即被告丁○○確有於前揭時、地遭被
    告甲○○持棒球棒毆擊，致丁○○受有上述傷害之情，被告
    甲○○所辯無非係卸責之詞，不足採信。是本件被告甲○○
    之犯行已經證明，應予依法論科。
三、核被告甲○○所為，係犯刑法第277條第1項之傷害罪。另因
    扣案之棒球棒1支非被告甲○○所有，亦非違禁物，爰不予
    宣告沒收。本案經本院審理結果，認第一審判決之認事用法
    均無不當，應予維持。被告甲○○雖認原審量刑過重等語，
    惟查，本件原審認事用法並無違誤，且按刑罰之量定，固應
    審酌刑法第57條所列各款事由及一切情狀，為酌量輕重之標
    準，並非漫無限制，惟量刑輕重係屬事實審法院得依職權自
    由裁量之事項，苟已斟酌刑法第57條各款所列情狀而未逾越
    法定刑度，不得遽指為違法；且在同一犯罪事實與情節，如
    別無其他加重或減輕之原因，下級審量定之刑，亦無過重或
    失輕之不當情形，則上級審法院對下級審法院之職權行使，
    原則上應予尊重（最高法院72年台上字第6696號、75年台上
    字第7033 號判例及85年度台上字第2446號判決意旨參照）
    ，被告所犯之傷害犯行，其法定刑為「三年以下有期徒刑、
    拘役或一千元以下罰金」，審酌被告持棒球棒毆傷告訴人丁○○，手段非輕，迄今未與告訴人達成和解，賠償告訴人所
    受損害，且其前有傷害前科紀錄之素行（參見臺灣高等法院
    被告前案紀錄表1份）及參酌告訴人所受之傷勢等情，認原
    審量處有期徒刑3月，尚屬妥適，揆諸上開說明，原審之量
    刑亦難謂有何違法失當之處，是被告甲○○之上訴為無理由
    ，應予駁回；且此部分由本院為第二審判決，併此敘明。
參、無罪部分：
一、公訴意旨：緣甲○○於97年8月6日上午9時15分許，前往臺
    中市○○區○○路2段227號丁○○之住處前，基於傷害故意
    ，持路旁他人所有之棒球棒1枝，毆打丁○○之左胸，丁○○因而跌倒在地，此時丁○○即基於傷害之意思，動口咬甲○○之右手腕，致甲○○則受有右手腕背面撕裂傷之傷害。
    因認被告丁○○涉犯傷害罪等語。
二、按對於現在不法之侵害，而出於防衛自己或他人權利之行為
    ，不罰。但防衛行為過當者，得減輕或免除其刑。刑法第23
    條定有明文。另按犯罪事實應依證據認定之，無證據不得推
    定其犯罪事實，刑事訴訟法第154條定有明文。復按刑事訴
    訟法上所謂認定犯罪事實之證據，係指足以認定被告確有犯
    罪行為之積極證據而言，該項證據自須適合於被告犯罪事實
    之認定者，始得採為斷罪資料；且告訴人之告訴，係以使被
    告受刑事訴追為目的，是其陳述是否與事實相符，仍應調查
    其他證據以資審認，最高法院52年台上字第1300號著有判例
    可資參照。又事實之認定，應憑證據，如未能發現相當證據
    ，或證據不足以證明，自不能以推測或擬制之方法，以為裁
    判基礎；最高法院29年上字第3105號、40年台上字第86號亦
    分別著有判例可資參照。
三、訊據被告丁○○就其與被告甲○○二人於上揭時、地發生肢
    體衝突，其並動口咬甲○○之右手腕一情固不諱言，惟堅決
    否認有何傷害犯行，辯稱：伊患有糖尿病，身體不好，當時
    因遭被告甲○○手持棒球棒毆打在地，無力反抗，才動口咬
    甲○○之右手腕，這是為了要排除侵害的正當防衛等語。
四、檢察官認被告丁○○犯傷害罪，無非以被告甲○○之指訴，
    佐以證人即被告丁○○坦承有與甲○○扭打、及甲○○提出
    之林新醫院診斷證明書為其論據。
五、惟查：
（一）被告丁○○於偵查中雖供述：有與被告甲○○扭打等語，
      惟觀以其該次筆錄全文係稱：於97年8月6日上午9時15分
      許，伊在黎明路2段代書事務所，遭甲○○手拿棒球棒遭
      伊左胸部揮打，伊馬上倒在地上，後來與他扭打時，伊非
      反抗不可，就咬他的右手腕，不過伊當時是要抵抗他的攻
      擊等語（參見偵卷第8頁筆錄），可徵，被告丁○○於偵
      查中並未坦承傷害，其已辯稱：動口咬傷甲○○係因正當
      防衛，應甚明確。
（二）雖然告訴人即被告甲○○迭次指訴遭被告丁○○傷害，因
      甲○○之於被告丁○○本案被訴傷害部分係告訴人，是甲○○關於本案被告丁○○被訴部分之指訴，尚不能遽以採
      信，仍應調查其他證據以資審認。
（三）依證人丙○○○○上揭證詞：本件傷害糾紛係伊前往現場
      處理，到場後見到丁○○被甲○○用棒球棒勒住上半身，
      壓倒在地，伊才將2人拉開隔離等語，核與被告丁○○辯
      稱：因遭甲○○持棒球棒毆打在地等語相符，亦核與其診
      斷證明書上所載受有前揭傷勢情形相合，並有棒球棒1支
      扣案可證，足見本件確實是告訴人甲○○手持棒球棒毆打
      被告丁○○，迄警員到場處理時，告訴人甲○○仍持該球
      棒勒住被告丁○○上半身無訛，參酌一般以棒球棒敲擊力
      道甚為猛烈，若觸及人身體、頭部，甚為危險，常造成身
      體壓迫性骨折，且範圍較徒手攻擊大而明顯，從而，對於
      被告丁○○而言，告訴人甲○○之持棒球棒毆打被告丁○○，顯係一種現時不法之侵害，被告丁○○對遭人手持棒
      球棒毆打過程中，於法自可實行正當防衛之權利，且當時
      反擊時點於客觀上亦有時間急迫性。綜合告訴人甲○○之
      攻擊方法、攻擊強度、危險性、緩急情勢、情緒狀況及被
      告丁○○反擊行為之情節、當時可用之防衛手段、社會一
      般觀念等客觀判斷結果，被告丁○○辯稱：因排除對方現
      在不法之侵害始以口咬甲○○之右手腕等語，核屬阻止身
      體法益繼續受侵害之相稱的防衛行為，而足堪憑採。
（四）再參以告訴人甲○○因本案所受之傷害，僅係右手腕背面
      撕裂傷，已如前述，告訴人甲○○所受之傷害尚屬輕微，
      益見被告丁○○對於告訴人甲○○於是日所為之現時不法
      之侵害所為之防衛並未過當。
（五）綜上所述，被告丁○○上述主張正當防衛之所辯，應係真
      實而可採信。
六、此外復查無其他積極證據足資證明被告丁○○有何傷害犯行
    。原審就被告丁○○部分，為被告丁○○有罪之認定，並予
    科刑，尚有未洽。被告丁○○上訴意旨否認犯罪，並據此指
    摘原判決此部分不當，求予撤銷改判，為有理由；應由本院
    將原判決關於被告丁○○部分撤銷。又檢察官聲請簡易處刑
    之案件，本院於審理後，認應為無罪判決之諭知者，應適用
    通常程序審判之，刑事訴訟法第452條、第451條之1第4項但
    書第3款定有明文，是本院管轄第二審之合議庭自應將原判
    決撤銷，改依通常程序為第一審諭知被告無罪之判決。
據上論斷，依刑事訴訟法第第452條、第451條之1第4項但書第3
款、第455條之1第1項、第3項、369條第1項前段、第364條、第
368 條、第301條第1項，判決如主文。
本案經檢察官乙○○到庭執行職務。
中    華    民    國    97    年    12    月    30    日
                  刑事第十庭審判長法  官   黃家慧
                                  法  官   黃炫中
                                  法  官   黃賢婷
以上正本證明與原本無異。
被告甲○○部分不得上訴。
被告丁○○部分，檢察官得上訴。
                                  書記官   江美琪
中    華    民    國    98    年    2     月    25    日
附錄：本案論罪科刑法條全文
中華民國刑法第277條第1項
（普通傷害罪）
傷害人之身體或健康者，處3年以下有期徒刑、拘役或1千元以下
罰金。


司法院資訊處製作；財團法人民間司法改革基金會備份。
